【裁判字號】    89,交訴,55
【裁判日期】    900516
【裁判案由】    公共危險等
【裁判全文】
臺灣高雄地方法院刑事判決                          八十九年度交訴字第五五號
    公  訴  人  臺灣高雄地方法院檢察署檢察官
    被      告  甲○○
    選任辯護人  朱立人律師
    被      告  丙○○
右列被告因公共危險等案件，經檢察官提起公訴（八十八年度偵字第一四六０八號）
，本院判決如左︰
    主  文
甲○○從事業務之人，因業務上之過失傷害人，處有期徒刑肆月，如易科罰金，以參
佰元折算壹日。
丙○○被訴過失傷害部分公訴不受理。
    事  實
一、鳳高電力工程有限公司（下稱鳳高公司）係從事承裝高、低壓、特高壓變電站之
    電器設備以及電力公司發包之輸配管線路管道設備等工程與有關材料、配件買賣
    等項目，於民國八十六年十二月間承攬台灣電力股份有限公司之鳳山區營業處八
    十七年第壹工區配電外線工程帶料發包之工程。而由所僱用之甲○○執掌工務部
    職務，係擔任工地負責人一職，並為本件工程之工地負責人，負責掌理工程之進
    度及安全維護設施，為從事業務之人。本件工程於八十七年十一月十九日交辦開
    工，為進行管線遷移工程，即先須架設支線電線桿，林光正本應注意於開挖路面
    設置支線電線桿後，需將所挖掘之路面，且依當時情形，並無不能注意之情形，
    竟疏未注意將所挖掘之路面回填至兩側相等高度，復未覆蓋鐵板設施，亦未設置
    任何警告標誌，逕於八十七年十二月四日因等待管路而停工。而於八十七年十二
    月十五日，由考合格重型機車駕駛執照之乙○○騎乘車號ＹＱＫ—三三五號之輕
    型機車後載其妻丁○○，沿高雄縣鳥松鄉○○路由東往西方向行駛，於是日十七
    時三十分許，行經埔高幹第十三號電線桿處，因前開施工路段未填平，亦未設
    置警示標誌，致乙○○騎乘輕型機車經過遇此段凹凸不平之路面時致失去平衡而
    偏離路面，欲摔倒之際，後方適有由丙○○所駕駛之車號ＵＸ—六八五號自大貨
    車，而依當時之天候晴朗，有日間自然光線，道路雖因正施工中而致路面泥濘且
    高低不平，惟視距良好，並無不能注意之情事，竟疏未注意汽車在同一車道行駛
    時，除擬超越前車外，後車與前車之間應保持隨時可以煞停之安全距離，丙○○
    於見乙○○所騎乘之機車失控滑倒時，即煞避不及而以車頭右前保險桿處撞上乙○○所騎乘機車之車尾車燈處，致乙○○與丁○○二人均隨車滑倒，乙○○因之
    受有右側第三、四、五、六肋骨骨折、右側氣胸、血胸、右側鎖骨骨折、右肘挫
    傷（十一×七公分）、右前臂挫傷（二點五×一點二公分）、右手臂挫傷（一點
    三×零點六公分）、右肘血腫（二點五×二點五公分，及左腳背瘀傷（九×三公
    分）之傷害，丁○○則受有骨盆骨折、右鎖骨骨折、右手左膝皮膚撕裂傷併組織
    缺損及左踝壓挫傷等傷害。嗣經高雄縣警察局仁武分局仁美派出所警員接獲線報
    到達事故現場處理，經向鳥松鄉公所建設課課員查詢該路段施工單位後，始知前
    情。
二、案經乙○○及丁○○訴請高雄縣警察局仁武分局報請台灣高雄地方法院檢察署檢
    察官偵查起訴。
    理  由
壹、有罪部分︰
  一、訊據被告甲○○雖坦承伊係任職於鳳高電力公司之工地負責人，亦為前開事故
      路段之工地負責人，負責工地之工程進度及工地之安全維護設施等工作，惟矢
      口否認有何過失傷害之犯行，辯稱︰在前開事故路段施工之工程單位很多，伊
      公司所負責者係管線遷移，當日開挖就當日回填，故前開路段路面不平並非伊
      公司所挖掘而造成云云；辯護意旨則謂︰告訴人乙○○與丁○○之指述與客觀
      物證不符，且有悖於經驗法則，不足採為論罪之依據，且依事故現場照片與現
      場圖所顯示，可知本件車禍主要是因丙○○未與告訴人二人保持安全距離，追
      撞上告訴人所騎乘之機車後致告訴人二人失控而滑倒，並非因路面不平失控倒
      地後才遭後方由被告丙○○所駕駛之自小貨車撞及。又事故發生地點與施工地
      點相距約達十三點七公尺，而被告施工之地點每於施工後均當日立即回填平整
      ，並不影響任何車輛行駛，且未造成任何路面凹洞或不平之狀況，是告訴人跌
      倒受傷與被告於八點一七公尺遠處之路旁埋設電線桿與支線之行為毫無相當因
      果關係，並由事故現場相片中看出事故地點是整線道路施工，與被告甲○○所
      施工地段於道路側邊電線桿旁邊定點施工之位置顯然不同，又事故發生路段當
      時曾有諸多單位辦理施工，被告並非唯一之施工單位等語。
  二、經查︰
  （一）右揭事實，業據告訴人乙○○及丁○○分別於警、偵訊及本院調查時分別指
  述︰於八十七年十二月十五日十七時三十分許，騎乘輕型機車後載妻子丁○○，行經鳥松鄉○○路與神農路口時，因該處路面不良，致機車偏離路邊而
        失控滑倒，緊隨著後方由丙○○所駕駛之車號ＵＸ—六八五號自大貨車撞及
        ，並壓到告訴人乙○○等語綦詳（見警卷第四頁至第五頁背面詢問筆錄，及
        本院八十九年五月十日調查筆錄），且共同被告丙○○亦在庭陳稱︰告訴人
        二人所騎乘之機車在伊所駕駛自大貨車之前方，伊當時之車速約三十至四十
        公里間，因告訴人二人所騎乘之機車遇路面不平，而於往左倒下時伊所駕駛
        之自大貨車始撞上告訴人二人所騎乘之重型機車等語（見本院八十九年五月
        十日訊問筆錄）。而證人即至事故現場處理之警員張春福則結證稱︰伊至事
        故現場時，告訴人二人及被告丙○○均在場，被告丙○○當時並表明，因告
        訴人乙○○所騎乘之機車騎乘不穩，搖晃中倒下時才撞上告訴人乙○○所騎
        乘之機車車尾，於事後伊向鳥松鄉公所建設課課員查詢該路段係由何單位在
        施工，才知是鳳高公司，該名課員並未說明尚有其他單位在施工等語明確（
        見本院八十九年十一月四日訊問筆錄）。且本件車禍事故地點，為台灣電力
        公司配合內政部營建署南區工程處南區工程組開闢鳥松鄉○○路工程之管線
        地下化工程之施工範圍，此有高雄縣鳥松鄉公所於九十年二月十四日以九十
        鳥鄉建字第一六一八號函一紙附卷可憑。
  （二）復據處理員警張春福所測繪之道路交通事故調查報告表及所拍攝之事故現場
        照片十四幀所呈︰本件事故路段係在高雄縣鳥松鄉○村○○路由東往西方向
        之車道上，該路段上所設置埔高幹十三之電桿旁之慢車道上則因施工將路面
        柏油挖開尚未填平，約二公尺寬高度則約八公分，事故發生後，告訴人二人
        倒於距離前開電桿約八點七公尺之處，告訴人所騎乘之機車則斜置於靠近水
        溝旁之路邊，車頭朝西北、車尾朝東南方向，機車車尾之車燈破裂及車燈旁
        之護板亦因撞擊而碎裂，被告丙○○所駕駛之自大貨車則停於慢車道與快車
        道中，車頭朝西、車尾朝東，車頭右前保險桿處有一凹痕，且被告丙○○所
        駕駛之自大貨車車身旁則散落有告訴人所騎乘機車因撞擊而碎裂之車燈，而
        證人張春福復證稱︰事故路段僅有開挖的一段路未回填，且該路段不平約與
        旁邊有鋪設柏油處約差距約八公分之高度，且事故現場所挖掘之路面，並非
        整條路段均遭挖掘，而係在前開電桿旁之慢車道有明顯挖掘痕，且此部分亦
        有凹陷最明顯之處，且告訴人所倒地位置前方之路段，雖路面亦有碎石子，
        惟並無挖掘之跡象，（見附於本院八十九年十一月四日調查筆錄後之事故現
        場相片），並自被告丙○○所駕駛自大貨車之車頭右側保險桿之凹痕觀之，
        該凹痕呈現一斜角狀凹陷，顯非正面撞擊前方之車輛，且告訴人所騎乘之機
        車斜倒於右側路旁之水溝邊，機車車身後並散落有紅色車身護板，堪認告訴
        人所騎乘之輕型機車車尾之車燈處因遭被告丙○○所駕駛之自大貨車之撞擊
        而破裂，且並非告訴人已倒在路旁後才遭被告丙○○所撞擊，因如告訴人所
        騎乘之機車係停止狀態下遭撞擊，則告訴人所騎乘之輕型機車會卡在被告丙○○所駕駛之自大貨車下方，故可認係告訴人二人所騎乘之輕型機車在行經
        此段路面不平之路段時，並未立即摔倒，而因搖擺不穩車而欲往左倒下時，
        遭後方之被告丙○○所駕駛自大貨車撞擊，致生本件事故。且被告甲○○復
        自承稱︰本件工程於八十七年十一月十九日開工後，在進行遷移電線桿前，
        須先架設電線桿支線，也就是在電線桿旁邊約五米的地方挖一個深約二米的
        洞，並要放入一「水泥腳木」，以設置電線桿支線，該條「水泥腳木」寬約
        半米、長約一米，且是以橫放的方式埋入地下（見本院九十年五月二日調查
        與審判筆錄），並有被告甲○○當庭繪製之支線電線桿圖之設置形式一紙附
        卷可憑，是被告甲○○所稱設置支線電線桿處係距離原電線桿約五公尺處，
        且需挖掘至少約一公尺寬以上之坑洞，始得順利放置前開支線電線桿。綜上
        ，足認被告甲○○所隸屬之鳳高公司，當時為進行管線遷移前，先設置支線
        電線桿，設置路段與前開事故路段相符，被告甲○○前開所辯顯係卸責之詞
        ，並不足採。
  （三）按挖掘道路，於工程進行中，應樹立警告標誌，夜間並安裝警告燈，工程完
        竣後，應立即撤除並將障礙物清除，道路交通安全規則第一百四十三條定有
        明文，又重要路口當天可回填時，或於次要路口，路段或巷道中施工時，應
        於規定工作時間收工前，以係砂填塞於挖孔內，然後上舖止滑鋼板，以便利
        行駛車輛。而挖寬度與覆蓋鋼板規定規格（如下表）鋼板置放下方與開挖孔
  動寬處，應於鋼四週焊角鋼，以免車輛行進之震動，而使鋼板滑離開孔面。
        如當天無法完成覆土，且在重要路口，交通流量大，應採用蓋板樑型之覆蓋
        板，此亦有台灣電力公司鳳山區營業處八十七年第壹工區配電外線工程帶料
        發包契約附件（六）之道路挖掘後覆蓋鐵板設施明文規定。被告甲○○係擔
        任工務部一職負責工程進度與安全設施，已具被告甲○○自承不諱，對於前
        開規定當應知之甚明，即被告甲○○本負有注意在挖掘路面裝設電線桿支線
        後，即應樹立警告標誌及於夜間裝設警示燈，將路面回舖至與原路面齊平高
        度，如未回舖，則應覆蓋鐵板以防止物品墜落之義務，且依當時情形並無不
        能注意之情事，竟疏未注意，不但未將所挖掘之路面回舖至與原路面齊平高
        度，亦未覆蓋鐵板，更疏於設立警告標誌及安裝警示燈，致生本件事故，被
        告甲○○對顯有過失。而告訴人乙○○因本件事故受有右側第三、四、五、
        六肋骨骨折、右側氣胸、血胸、右側鎖骨骨折、右肘挫傷（十一×七公分）
        、右前臂挫傷（二點五×一點二公分）、右手臂挫傷（一點三×零點六公分
        ）、右肘血腫（二點五×二點五公分，及左腳背瘀傷（九×三公分）之傷害
        ，告訴人丁○○則受有骨盆骨折、右鎖骨骨折、右手左膝皮膚撕裂傷併組織
        缺損及左踝壓挫傷等傷害，此分別有阮綜合醫院驗傷診斷書及長庚紀念醫院
        出具之診斷證明書各一紙附卷可稽，且本件事故經送請鑑定，亦認告訴人騎
        乘輕型機車因路面不平而失控摔倒為肇事原因，有台灣省高屏澎區車輛行車
        事故鑑定委員會於八十九年九月三日，以高屏澎鑑自第壹二四八號函所檢附
        之鑑定意見書一份在卷可參。是被告甲○○之過失行為與告訴人二人所受傷
        害間顯有相當因果關係甚明。雖將本件事故送請覆議結果，其依據告訴人所
        騎乘之輕型機車及被告丙○○所駕駛之大貨車車損情形與告訴人所倒地位置
        ，而認被告丙○○駕駛大貨車未保持安全距離追撞告訴人所騎乘輕型機車車
        尾而肇事之可能性較大，有台灣省車輛行車事故鑑定委員會於八十九年一月
        十七日，以府覆議字第八八一五四七號函一紙在卷可參，惟覆議鑑定委員會
        忽略告訴人二人之指述與證人即處理員警張春福之證述內容，故尚難遽依覆
        議鑑定報告而逕為有利於被告甲○○之認定，附此說明。本件事證明確，被
      告犯行洵堪認定。
  三、按被告甲○○係受僱於鳳高公司擔任工務部職務，有由鳳高公司所提出之在職
      證明書一紙在卷可憑，且被告係擔任本件工程之工地負責人，負責工程之進度
      與安全之維護，亦據被告自承在卷，核其所為係犯刑法第二百八十四條第二項
      前段之罪，公訴意旨漏未斟酌此點，而認被告係犯刑法第二百八十四條第一項
      前段之罪，尚有未洽，惟其基本事實同一，本院自應予以審理，並變更起訴法
      條。又被告以一業務上之過失行為，同時致告訴人乙○○與丁○○二人受傷，
      觸犯構成要件相同之罪名，為想像競合犯，應從一重之業務過失傷害罪論處。
      公訴人雖於證據並所犯法條一欄內漏未說明被告甲○○以一過失行為，同時造
      成告訴人乙○○與丁○○二人受傷為想像競和犯，然於事實欄內已明確記載告
      訴人二人受傷之事實，是過失傷害部分均經起訴，本院自應予以審理，併此說
      明。爰審酌被告甲○○素行尚可，有本院被告院內索引卡紀錄表及台灣高等法
      院被告全國前案紀錄表各一分在卷可憑，高中畢業之智識程度，因疏未將所挖
      掘路面回填至相等高度，復未設置任何警告標誌之過失程度，告訴人二人因本
      件事故所受之傷害程度，及甲○○於本件事故發生後迄今未賠償告訴人二人所
      受之損害，為在庭態度尚佳等一切情狀，量處如主文所示之刑。又被告於犯罪
      後，刑法第四十一條於九十年一月四日修正，並於同月十日公布、十二日施行
      ，有關易科罰金部分，範圍擴大為最重本刑五年以下有期徒刑之罪，惟與被告
      所犯之罪比較後並不影響，依刑法第二條第一項前段之規定，適用裁判時之刑
      法第四十一條第一項規定，並諭知易科罰金之折算標準。
  四、又公訴意旨另以被告甲○○為鳳高公司之職員，並為該公司承包鳥松鄉○○路
      與神農路路段之工程現場負責人，惟因施工後道路未完全清除路面，施工品質
      不良，致生公共危險，復造成告訴人乙○○及丁○○二人摔倒受傷之行為，係
      另犯有刑法第一百八十五條之公共危險罪嫌云云。惟按刑法第一百八十五條第
      一項所規定之損壞公眾通路罪，除客觀上之行為外，行為人主觀上尚須具備損
      壞公眾通路之故意，而為本罪之行為，即行為人對其行為所生之結果將足以生
      交通往來危險之虞有所認識，並進而決意損壞或壅塞之主觀心態，始為本罪構
      成要件之故意。經查，被告甲○○係受僱於鳳高公司擔任工務部之職員，執掌
      工程之進度與工地安全設施，且鳳高公司員工挖掘前開肇事路段係因向台灣電
      力公司承攬配電工程，而為遷移電桿，勢必須先埋設支線電線桿，以利工程之
      進行，及民眾之用電，業於前敘明，是被告甲○○上揭行為，僅係在裝置支線
      電線桿後未將所挖掘之路面填平至與原路面相當高度，且未覆蓋鐵板或裝設警
      示標誌，致生本件意外事故，尚難認其有致生公眾往來危險之直接故意，自難
      以刑法第一百八十五條第一項後段公共危險罪相繩，是公訴人所指被告上揭行
      為，客觀上亦難認係屬刑法第一百八十五條第一項之損壞陸路致生往來危險之
      行為，公訴人認被告此部份涉有刑法第一百八十五條第一項之罪即有未合，此
      外，復查無其他積極證據證明被告確有公訴人所指此部份之犯行，惟公訴意旨
      認此部分與前開論罪科刑之業務過失傷害罪間有想像競合之裁判上一罪之關係
      ，即不另為無罪之諭知，併此說明。
貳、不受理部分：
  一、公訴意旨雖以：被告丙○○為大貨車司機，係以駕駛為業務之人，於民國八十
      七年十二月十五日十七時三十分許，駕駛車號ＵＸ－六八五號大貨車，沿高雄
      縣鳥松鄉○○路由東往西方向行駛，途經該路與神農路口，本應注意車前狀況
      ，以隨時採取必要之安全措施，而依當時情形，並無不能注意之情現，竟疏未
      注意超前狀況，亦未與前車保持隨時可以煞停之距離，致追撞原在前方已摔倒
      之乙○○騎乘後其妻丁○○之ＹＱＫ－三三五號輕型機車，並將二人壓入車底
      ，致乙○○因此受有左側第三、四、五、六肋骨骨折、右側氣胸、血胸、右側
      鎖骨骨折、右肘挫傷（十一×七公分）、右前臂挫傷（二點五×一點二公分）
      、右手背挫傷（一點三×零點六公分）、右肘血腫（二點五×二點五公分）及
      左腳背瘀血（九×三公分）之傷害，而丁○○則受骨盆骨折、右鎖骨骨折、右
      手左膝皮膚撕裂傷併組織缺損、左還壓挫傷有下肢外傷併腹痛之傷害，因認此
      部分被告涉有業務過失傷害之罪嫌。
  二、按告訴乃論之罪，告訴人於第一審辯論終結前得撤回其告訴，又告訴經撤回者
      ，應諭知不受理之判決，刑事訴訟法第二百三十八條第一項、第三百零三條第
      三款分別定有明文。
  三、查本件告訴人乙○○、丁○○告訴被告丙○○過失傷害案件，起訴書認係觸犯
      刑法第二百八十四條第二項前段之業務過失傷害罪嫌，依同法第二百八十七條
      前段規定，須告訴乃論。此部分茲據告訴人二人於八十九年十一月四日本院調
      查時，當庭撤回告訴，依照首開說明，此部分逕為不受理判決之諭知。
據上論斷，應依刑事訴訟法第二百九十九條第一項前段、第三百條、第三百零三條第
三款，刑法第二條第一項前段、第二百八十四條第二項前段、第四十一條第一項前段
，罰金罰鍰提高標準條例第一條前段、第二條，判決如主文。
本案經檢察官楊慶瑞到庭執行職務。
中      華      民      國    九十      年      五      月     十六     日
                        台灣高雄地方法院刑事交通法庭
                            法  官  程 克 琳
右正本證明與原本無異。
如不服本判決，應於判決送達後十日內，向本院提出上訴狀。
                            書記官  梁 瑜 玲
中      華      民      國    九十      年      五      月     十六     日
【附錄本案論罪科刑法條】
刑法第二百八十四條第二項︰
從事業務之人，因業務上之過失傷害人者，處一年以下有期徒刑、拘役或一千元以下
罰金，致重傷者，處三年以下有期徒刑、拘役或二千元以下罰金。


司法院資訊處製作；財團法人民間司法改革基金會備份。
